【裁判字號】    99,監宣,5
【裁判日期】    990702
【裁判案由】    監護宣告
【裁判全文】
臺灣桃園地方法院民事裁定               99年度監宣字第5號
聲  請  人  臺灣桃園地方法院檢察署檢察官
相  對  人  甲○○
關  係  人  乙○○
上列當事人間請求監護宣告事件，本院裁定如下：
    主      文
宣告甲○○（男，民國○○年○ 月○ 日生，身分證統一編號：Ｚ000
000000號）為受輔助宣告之人。
選定關係人乙○○（女，民國60年8 月20日，身分證統一編號：
Ｚ000000000號）為受輔助宣告之人甲○○之輔助人。
聲請程序費用由受輔助宣告之人甲○○負擔。
    理      由
一、本件聲請意旨略以：相對人近年來患有老人失智症，已達無
    法處理自己事務之程度，爰依民事訴訟法第597 條規定，聲
    請宣告相對人為禁治產人（按：民法總則民國97年5 月2 日
    修正條文於98年11月23日施行，關於禁治產宣告之聲請，應
    為監護宣告之聲請）等語，並提出戶籍謄本、診斷證明書及
    身心障礙手冊影本等件為證。
二、按「對於因精神障礙或其他心智缺陷，致不能為意思表示或
    受意思表示，或不能辨識其意思表示之效果者，法院得因本
    人、配偶、四親等內之親屬、最近一年有同居事實之其他親
    屬、檢察官、主管機關或社會福利機構之聲請，為監護之宣
    告。」，「對於因精神障礙或其他心智缺陷，致其為意思表
    示或受意思表示，或辨識其意思表示效果之能力，顯有不足
    者，法院得因本人、配偶、四親等內之親屬、最近一年有同
    居事實之其他親屬、檢察官、主管機關或社會福利機構之聲
    請，為輔助之宣告。」，，民法第14條第1 項、第15條之1
    第1 項定有明文。又「法院對於監護之聲請，認為未達民法
    第十四條第一項之程度，而有輔助宣告之原因者，得依聲請
    或依職權以裁定為輔助之宣告。」，民事訴訟法第624 條之
    3 第1 項亦有明文。經本院於鑑定機關即壢新醫院精神科鑑
    定醫師胡培基前訊問相對人，相對人表明可自己處理法律事
    宜，不同意本件聲請等語（見本院99年5 月7 日訊問筆錄）
    。參酌壢新醫院出具精神鑑定報告書略以：文員（即相對人
    ）應為一輕度老年失智症之個案。據文員之女所述和國軍桃
    園總醫院診斷證明書及中度老年失智症殘障手冊之記錄，文
    員為一慢性退化之失智症患者，發病約近3 年（無病歷提供
    ），曾有走路迷路，煮東西忘了關火引發失火之情形，98年
    4 月21日起領有中度老年失智症殘障手冊，與文員會談時，
    其對時間、家中地址及生日皆有一定程度之定向力，但對最
    簡單之算數抽象之問題則無法回答，依臨床失智評分量表為
    1 分，已達輕度老年失智症之程度。文員對監護宣告事宜經
    說明而無法理解。綜告資料研判，文員目前精神狀態已達因
    精神障礙致其為意思表示或受意思表示或辯識其意思表示之
    效果之能力顯有不足等語，有該院99年6 月17日壢新醫字第
    2010060076號函附精神鑑定報告書及摘要在卷足按。本院審
    酌相對人因精神障礙或其他心智缺陷，致其為意思表示或受
    意思表示，或辨識其意思表示效果之能力，顯有不足，然未
    至不能為意思表示或受意思表示，或不能辨識其意思表示之
    效果，而應為監護宣告之程度，爰依職權對於相對人為輔助
    之宣告。
三、再按受輔助宣告之人，應置輔助人，民法第1113條之1 第1
    項定有明文。又法院為輔助之宣告時，應依職權就配偶、四
    親等內之親屬、最近一年有同居事實之其他親屬、主管機關
    、社會福利機構或其他適當之人選定一人或數人為輔助人；
    法院為選定輔助人前，得命主管機關或社會福利機構進行訪
    視，提出調查報告及建議；法院選定輔助人時，應依受輔助
    宣告之人之最佳利益，優先考量受輔助宣告之人之意見，審
    酌一切情狀，並注意下列事項：一、受輔助宣告之人之身心
    狀態與生活及財產狀況。二、受輔助宣告之人與其配偶、子
    女或其他共同生活之人間之情感狀況。三、輔助人之職業、
    經歷、意見及其與受輔助宣告之人之利害關係。四、法人為
    輔助人時，其事業之種類與內容，法人及其代表人與受監護
    宣告之人之利害關係，此觀民法第1113條之1 第2 項準用同
    法第第1111條第1 項、第2 項、第1111條之1 規定甚明。經
    本院囑請台中縣政府及桃園縣政府分別對於關係人乙○○及
    相對人進行訪視，訪視報告顯示，相對人之妻安置於私立龍
    祥長期照護中心，相對人與妻育有3 女1 子，1 女年幼失蹤
    ，1 子1 女相繼過世，現尚有1 女即關係人乙○○，關係人
    乙○○現住台中縣豐原，相對人不願離開居住多年地方，故
    未與關係人乙○○同住，關係人乙○○最少1 個月有回家探
    視相對人，並帶相對人前往機構探視相對人之妻。關係人乙
    ○○表示，相對人因中度失智症而多疑，經常將現金、存簿
    、印章及本票隨身攜帶，曾因此遺失大筆金錢，於97年間外
    出車禍受傷，令關係人乙○○十分擔憂，期待聲請監護宣告
    以保障相對人財物，並安排相對人接受妥善之專業照護，有
    台中縣政府99年4 月27日府授家防護字第0990001955號函附
    調查訪視報告表及桃園縣政府99年5 月17日府社助字第0990
    183849號函附桃園縣政府社會處社會工作及救助科監護宣告
    訪視報告在卷可參。考量相對人之妻因重度肢障智障而安置
    於機構，關係人乙○○為相對人唯一子女，實際負起照顧相
    對人責任，認由關係人乙○○擔任相對人之輔助人，應屬符
    合相對人之最佳利益，爰依前揭規定選定關係人乙○○為相
    對人之輔助人。
四、依民事訴訟法第624 條之1 第3 項、第608 條第1 項，裁定
    如主文。
中    華    民    國    99    年    7     月    2     日
                  家事法庭法     官  熊祥雲
以上正本係照原本作成。
如不服本裁定關於選定輔助人部分，應於裁定送達後10日內向本
院提出抗告狀，並繳納抗告費新臺幣1 千元，其餘關於輔助宣告
部分，不得抗告。
中    華    民    國    99    年    7     月    2     日
                          書  記 官  劉昆鑫

司法院資訊處製作；財團法人民間司法改革基金會備份。
